【裁判字號】    92,易,515
【裁判日期】    920731
【裁判案由】    傷害
【裁判全文】
臺灣臺南地方法院刑事判決                          九十二年度易字第五一五號
    公  訴  人  臺灣台南地方法院檢察署檢察官
    被      告  甲○○
右列被告因傷害案件，經檢察官提起公訴（九十二年度偵字第六三四號），本院判決
如左：
    主  文
甲○○傷害人之身體，處有期徒刑柒月。
    事  實
一、甲○○因積欠其友丙○○新台幣六十萬元未清償，遭丙○○聲請查封拍賣抵押之
    房屋（按係本院九十年度執字二五七０九號），而懷恨在心，亟思報復。遂佯與
    丙○○約定於民國九十一年九月三日晚間，在台南縣永康市○○路三十號其所經
    營之國術館商談還款事宜，丙○○乃於當日二十一時二十分許，與案外人顏俊仁
    、乙○○前往上開國術館，因未見甲○○在內，遂與顏俊仁走出該館，適時在該
    館外黑暗處埋伏之甲○○，即基於傷害之犯意，持乙把採藥刀（未扣案）砍向丙
    ○○身體，丙○○見狀即以左手抵擋，致丙○○受有左腕屈指肌腱及正中神經、
    大動脈斷裂之傷害。
二、案經丙○○訴由台南縣警察局永康分局報請台灣台南地方法院檢察署檢察官偵查
    起訴。
    理  由
一、訊據被告甲○○矢口否認有傷害犯行，辯稱：當天告訴人看到伊說你還閃，就持
    不曉得是什麼刀朝伊這邊衝過來，向伊砍殺，伊伸出左手抵擋，伊的無名指指尖
    被砍截斷，其他旁邊告訴人所率的群眾也拿東西丟向伊，後來伊拿電擊棒向告訴
    人反擊，然後再去拿採藥刀砍告訴人，伊是正當防衛，因為告訴人要繼續攻擊伊
    云云。惟查右揭事實，迭據告訴人丙○○於警訊時、偵審中及其代理人蔡清芬律
    師於審理中指訴綦詳，核與目擊證人顏俊仁結於警訊時及偵查中證情節相符，並
    有奇美醫院九十二四月三十出具之診斷證明書及同年七月十五日製作之病例摘要
    各一紙附於本院審理卷內可稽。被告雖以前詞置辯，然此為告訴人所否認，即證
    人顏俊仁於於警訊時及偵查中亦未指出告訴人有持刀攻擊被告之行為，參以被告
    所辯告訴人持刀砍斷伊之無名指指尖乙節，茍係屬實，則衡情其受傷後必極疼痛
    難耐，理應迅速就近就醫使合常理，豈有遲至案發後二日（九十一年九月五日）
    ，始遠至屏東縣里港鄉就醫之理？又被告於警訊時既供稱：被告夥同他人共五人
    ，持棍棒及刀子砍伊云云，則衡情其以一人敵眾，遭多人持棍棒及刀子攻擊，亦
    當身受多處傷害，始合常情，豈有就醫後，僅受無名指指尖截斷乙處之傷害（有
    其提出之診斷證明書乙紙附卷足憑）之理？且當天係被告訴人前來，要先還他十
    五萬元，剩下的要開壹張本票給告訴人，此一事實，亦據被告於審理中供明在卷
    ，則衡情告訴人欣喜前往受償以唯恐不及，何有事先備刀並糾眾前往攻擊被告之
    理等各情參互觀之，自足認告訴人及其代理人之指訴與事實相符，足以採信，被
    告主張係正當防衛乙節，難以成立，其所辯有違常情及事理，無非事後畏罪卸責
    之詞，不足採信，罪證明確，被告犯行堪以認定。
二、核被告所為，係犯刑法第二百七十七條第一項之普通傷害罪。至告訴人及其代理
    人於審理中雖主張告訴人係受重傷害，惟經本院象奇美醫院函查結果，據該院以
    前開病情摘要函稱：告訴人雖受前開傷害，但因其手肘及肩均完好，故並未達於
    毀敗一肢以上之機能之重傷害程度等語在卷，足見告訴人僅係受普通傷害，並非
    受重傷甚明，告訴代理人聲請再傳訊證人楊振、洪榮斌醫師乙節，即無必要，均
    併此敘明。爰審酌被告前雖無犯罪前科，素行良好，有台灣高等法院被告全國前
    案紀錄表乙紙附卷足憑，惟僅因不滿告訴人因追償其積欠債務而聲請拍賣抵押物
    之故，即持刀砍傷告訴人，致告訴人受傷程度已深，手段兇殘，犯罪情節已重，
    且犯後飾詞圖卸刑責，迄未與告訴人達成民事和解，態度非佳等一切情狀，量處
    如主文所示之刑，以示懲儆。
三、據上論斷，應依刑事訴訟法第二百九十九條第一項前段，刑法第二百七十七條第
    一項，罰金罰鍰提高標準條例第一條前段，判決如主文。
中      華      民      國      九十二      年    七    月    三十一    日
                              臺灣臺南地方法院刑事第一庭
                                    法  官   柯顯卿
右正本證明與原本無異。
如不服本判決，應於判決送達後十日內向本院提出上訴狀( 應附繕本 )。
                                    書記官   許悉愛
中      華      民      國      九十二      年    七    月    三十一    日
附錄本案論罪科刑法條全文：
刑法第二百七十七條第一項：傷害人之身體或健康者，處三年以下有期徒刑、拘役或
                          一千元以下罰金。


司法院資訊處製作；財團法人民間司法改革基金會備份。
